【裁判字號】    96,交聲,883
【裁判日期】    970630
【裁判案由】    聲明異議
【裁判全文】
臺灣臺南地方法院交通事件裁定        96年度交聲字第883號
原處分機關  交通部公路總局嘉義區監理所台南監理站
異議人即受
處分人      甲○○
上列受處分人因違反道路交通管理處罰條例案件，對於交通部公
路總局嘉義區監理所台南監理站，民國96年9月20日所為之裁決
處分（處分案號：嘉監南字第裁74-S00000000號），聲明異議，
本院裁定如下：
      主  文
異議駁回。
      理  由
一、原處分意旨略以：異議人即受處分人甲○○（下稱異議人）
    駕駛NCI-352號重型機車，於民國96年3月27日下午13時許，
    行經台南市○○路國立成功大學醫學院建國校區西側處時，
    因「未注意車前狀況及超車時未保持安全間隔致蘇美心右手
    肘擦傷」，經台南市警察局交通隊員警 (以下稱舉發機關)
    予以製單舉發，嗣原處分機關即交通部公路總局嘉義區監理
    所臺南監理站，以異議人之違規事實明確，乃依道路交通管
    理處罰條例（下稱處罰條例）第47條第3款、第61條第3項、
    第63條第1項第1款及違反道路交通管理事件統一裁罰基準表
    (以下簡稱基準表)之規定，裁處異議人罰鍰新台幣（下同）
    1200元，並記違規點數4點等語。
二、本件聲明異議意旨略以：台灣省台南區車輛行車事故鑑定委
    員會鑑定意見表示：「雙方當事人對肇事經過各執一詞，兩
    車撞擊跡證尚待釐清... 」等語，舉發機關在未釐清雙方責
    任之情況下所製開之舉發單顯有違誤。又針對鑑定意見：「
    2. 甲○○駕駛普通重型機器腳踏車，未注意車前狀況，超
    越未保持安全間隔，為肇事原因」，提出嚴重抗議此與事實
    不符，且若異議人超車時未保持安全間隔，直接由後方撞擊
    同行騎乘腳踏車之蘇美心，蘇美心所受傷勢應非僅是向右倒
    地導致右手肘擦傷而已。另鑑定意見書中有關肇事經過之描
    述未採納異議人所陳述蘇美心應負責任之事實，以其他假涉
    性的描述和偏袒性的佐證，遽以認定蘇美心無肇事因素，實
    係因鑑定委員中有成大之專業人士偏袒成大學生蘇美心之故
    。復根據台南市○○○道路交通事故初步分析研判報告及照
    片，機車刮地痕5.9公尺，若蘇美心所言：「... 對方車是
    自同向在左後方駛來撞上我車... 」屬實，那如何產生機車
    刮地痕。餘如異議狀所載（見本院卷第1至3頁），為此聲明
    異議，請求撤銷原處分云云。
三、按汽車行駛時，駕駛人應注意車前狀況及兩車併行之間隔，
    並隨時採取必要之安全措施。又汽車超車及讓車時，應前行
    車減速靠邊或以手勢或亮右方向燈表示允讓後，後行車始得
    超越。超越時應顯示左方向燈並於前車左側保持半公尺以上
    之間隔超過，行至安全距離後，再顯示右方向燈駛入原行路
    線。道路交通安全規則第94條第3項、第101條第1項第5款分
    別定有明文。次按汽車駕駛人超車時，在前行車之右側超車
    ，或超車時未保持適當之間隔，或未行至安全距離即行駛入
    原行路線者，處1200元以上2400元以下罰鍰，並記違規點數
    1點。又汽車駕駛人，駕駛汽車違反道路交通安全規則因而
    肇事致人受傷者，記違規點數3點。處罰條例第47條第3款、
    第63條第1項第1款及第61條第3項前段亦分別定有明文。
四、本院審酌：
  (一)異議人駕駛NCI-352號重型機車，於96年3月27日下午13時許
    ，行經台南市○○路國立成功大學醫學院建國校區西側處時
    ，與蘇美心所騎乘之腳踏車發生碰撞，致蘇美心受有：「右
    手肘擦傷」之傷害，舉發機關以異議人「未注意車前狀況及
    超車時未保持安全間隔致蘇美心右手肘擦傷」為由予以製單
    舉發，嗣原處分機關依處罰條例第47條第3款、第61條第3項
    、第63條第1項第1款及基準表之規定，裁處異議人罰鍰1200
    元，並記違規點數4點之事實，有：
    裁決書。
    舉發通知單。
    等件為證，且為異議人所不否認，此部份事實當可認定。
  (二)本件肇事經送台灣省台南區車輛行車事故鑑定委員會鑑定結
    果：「如警卷 (指刑事警詢卷證)腳踏車左踏板與28頁機車
    左前側車損比對符合，則甲○○駕駛普通重型機器腳踏車，
    未注意車前狀況，超越未保持安全間隔，為肇事原因。蘇美
    心無肇事因素」等語 (見本院卷第25頁)，明確指出如蘇美
    心腳踏車之左踏板與異議人機車左前側車損比對符合，則異
    議人就本件肇事應負全部之過失責任。參酌蘇美心於本院97
    年度交簡上字第35號過失傷害簡易案件第二審程序中曾證稱
    ：『 (問：是否記得妳的腳踏車車身被撞擊的位置？）我當
    下沒有去注意，該車是從我的左後方來，我當時往右倒，我
    無法確定機車是撞到我腳踏車的把手或腳踏板；（問：妳的
    腳踏車車禍後有無發現何處受損？）龍頭彎了，前面的籃子
    裂開，左邊腳踏板有受損」等語在卷（見97年度交簡上字第
    35號案卷，以下稱該卷第233頁），且經比對肇事現場照片
    ，確實可見蘇美心騎乘腳踏車之左側手把受損、車籃與龍頭
    接縫處裂開、左側腳踏板之反光片脫落等情明確（見刑案警
    卷第21、23頁）。再參佐本院前揭調取之勘驗量尺照片所示
    ，蘇美心騎乘腳踏車之左側腳踏板距離地最高為40公分，而
    異議人騎乘機車右前輪煞車板離地高度為38公分（見96年度
    偵續字第154號卷第10、11頁），2者高度位置相近；再依案
    發當時現場照片觀之，異議人機車右前輪煞車板與蘇美心腳
    踏車左側腳踏板處明顯有擦撞痕跡，2者車損比對互相吻合
    （見警卷第23、28頁），是依據上開客觀擦撞跡證所示，異
    議人機車右前輪煞車板與蘇美心腳踏車左側腳踏板發生擦碰
    撞一事，應堪認定，因此異議人對本件肇事應有過失無疑。
  (三)次查：異議人騎乘機車以時速30公里行進，自後擦撞同向行
    進之蘇美心腳踏車，則2車擦撞時之速度自當低於時速30公
    里，並參以2車車損痕跡均為擦痕，顯見2車擦撞過程尚屬輕
    微，則蘇美心騎乘腳踏車於行進間遭異議人騎乘機車輕微擦
    撞，因而僅造成手肘擦傷之輕微傷勢，亦屬符合事理。依此
    異議人辯稱若異議人超車時未保持安全間隔，直接由後方撞
    擊同行騎乘腳踏車之蘇美心，蘇美心所受傷勢應非僅是向右
    倒地導致右手肘擦傷而已云云，亦無可採。
  (四)再查：異議人雖主張鑑定委員中有成大之專業人士偏袒成大
    學生蘇美心云云，惟異議人並未提出任何有關偏袒之證據以
    證明其所言屬實，本院亦查無其他證據足資證明異議人所述
    為真實而造成鑑定委員會所為鑑定有失公正之處，故異議人
    上開所辯應僅係出諸其自己主觀之臆測，此部分所執之辯解
    ，亦無可採信。
  (五)復查：蘇美心於本院97年度交簡上字第35號異議人過失傷害
    簡易案件第2審程序中亦曾證稱：『（問：妳當時腳踏車是
    行駛於何處？）慢車道，慢車道有分隔線，我是走在最右邊
    靠人行道的車道；（問：機車的騎士於車禍發生後呈如何狀
    態？）機車往左邊倒壓在被告 (指異議人)的身上，被告當
    場昏迷，後來有救護車來將被告送醫；（問：腳踏車、機車
    有無移動？）機車是原地扶正，腳踏車沒有移動」等語在卷
    （見本院卷第234、236頁）。是以，蘇美心於行進中遭異議
    人撞擊後，所騎乘腳踏車往右傾倒於慢車道右側，而異議人
    之機車壓倒在異議人身上，經醫護人員到場將異議人送醫，
    乃將壓置異議人身上之機車，扶正立於原倒地之地點，此與
    前揭現場照片所拍攝之現場照片相符，尚難認異議人人車倒
    地後，有何遭拖行之事證；再者，騎乘腳踏車本需耗費力氣
    踩動踏板，腳踏車始能向前行進，如拖行已倒於路面之人行
    進，勢必相當吃力，更何況係拖行人車倒地之人及機車長達
    5.9公尺；此外，異議人人車倒地後，若遭蘇美心騎乘腳踏
    車於路面拖行長達5.9公尺，則異議人身體2側當受有大面積
    之擦挫傷等傷勢，然依異議人所受傷勢觀之，其僅受有左側
    脛骨平台骨折之傷勢，此有異議人於刑案中所提出之國立成
    功大學醫學院附設醫院診斷證明書可參（見警卷第33頁），
    至於案發現場雖有刮地痕，然觀諸現場照片，該刮地痕係一
    細長拖地痕跡共5.9公尺，與該機車左側大面積擦痕不符（
    見警卷第26頁），是該刮地痕跡應係異議人機車倒地之後，
    依其車速慣性倒地滑行所造成之痕跡，而非遭蘇美心腳踏車
    拖行之痕跡。從而，異議人空言指摘伊遭蘇美心騎乘腳踏車
    撞擊後，拖行長達5.9公尺云云，顯非可能，自難憑採。故
    異議人此部分所辯仍無理由。
  (六)至於異議人其餘異議理由，經本院斟酌後，認為均不足影響
    本裁定之結果，自無逐一論列之必要，併此敘明。
五、綜上所述，異議人於前揭時、地有超車未保持適當間隔及駕
    駛汽車未注意車前狀況違反違反道路交通安全規則之違規行
    為，應堪認定。則原處分機關據以援引處罰條例第47條第3
    款、第61條第3項、第63條第1項第1款及基準表之規定，裁
    處異議人罰鍰新台幣1200元，並記違規點數4點，核無違誤
    或不當，本件異議為無理由，應予駁回。
六、據上論斷，應依道路交通案件處理辦法第19條，裁定如主文
    。
中    華    民    國    97    年    6     月    30    日
                        交通法庭法  官  蔡直青
以上正本證明與原本無異。
如不服本裁定，應於收受送達後5日內向本院提出抗告狀。（應
附繕本）
                                書記官  劉鴻瑛
中    華    民    國    97    年    7     月    4     日


司法院資訊處製作；財團法人民間司法改革基金會備份。
